【裁判字號】    90,訴,1058
【裁判日期】    900928
【裁判案由】    偽造文書
【裁判全文】
臺灣高雄地方法院刑事判決                          九十年度訴字第一五八號
    公  訴  人  臺灣高雄地方法院檢察署檢察官
    被      告  蔡國楨
右列被告因偽造文書案件，經檢察官提起公訴（九十年度偵字第三五二五號），本院
判決如左：
    主  文
蔡國楨偽造署押，足以生損害於公眾及他人，處有期徒刑肆月，如易科罰金，以參佰
元折算壹日。
如附表所示偽造之「葉明郎」署押（含簽名及指印）共柒枚均沒收。
    事  實
一、蔡國楨於民國八十五年及八十九年八月間，分別因竊盜及偽造文書案件，經臺灣
    花蓮地方法院及臺灣花蓮地方法院檢察署發布通緝在案。其於八十九年十一月二
    十八日凌晨三時許，基於意圖為自己不法所有之概括犯意，在高雄縣旗山鎮新光
    里勞碡坑七八二之二四號土地上，乘他人不注意之際，竊取劉添基種植之生薑二
    台斤（價值新臺幣三十元），復於是日凌晨三時三十分許，在上開勞碡坑七九一
    號土地上，竊取劉添旺所種植之蕃石榴十五顆（價值五百元），旋為警查獲（蔡
    國楨涉犯竊盜罪部分，另由檢察官偵辦），詎蔡國楨為圖掩飾其通緝犯身分並逃
    避竊盜刑責，竟基於偽造署押之接續犯意，於八十九年十一月二十八日上午八時
    許，在高雄縣警察局旗山分局嶺口派出所接受偵訊時，冒用其妹婿葉明郎之名應
    訊，於是日上午九時許，在訊問（調查）筆錄上偽簽「葉明郎」之署名一枚、按
    捺指印一枚，並於警員甲○○交予行逮捕通知時，在高雄縣警察局旗山分局逮捕
    通知書上，接續偽簽「葉明郎」之署名一枚（內含指紋一枚），及於「葉明郎」
    口卡片影本上偽簽「葉明郎」署押一枚並按捺指印一枚。嗣高雄縣警察局旗山分
    局將之解送至臺灣高雄地方法院檢察署後，復承前開相同偽造署押之接續犯意，
    於八十九年十一月二十八日下午八時五十八分內勤檢察官訊問完畢之後，在臺灣
    高雄地方法院檢察署八十九年度偵字第二六八六二號案件訊問筆錄上，偽簽「葉
    明郎」之署名一枚，均使人誤認上開「葉明郎」簽名均係葉明郎所為，足生損害
    於刑事偵查、裁判之正確性及使葉明郎遭受刑事訴追之危險性，足生損害於公眾
    及葉明郎。
二、案經高雄縣警察局旗山分局報請臺灣高雄地方法院檢署檢官偵查起訴。
    理  由
一、被告蔡國楨對右揭事實均坦白承認，並經被害人葉明郎、證人即查獲之警員甲○
    ○到庭證述無訛，復有臺灣高雄地方法院檢察署九十年度偵字三五二五號卷附之
    高雄縣警察局旗山分局嶺口派出所八十九年十一月二十八日訊問（調查）筆錄、
    逮捕通知書、口卡片、八十九年十一月二十八日檢察官訊問筆錄及同署之暫收臨
    時收據、指紋卡在卷可參，足徵被告自白與事實相符。被告於被查獲後假冒其妹
    婿葉明郎之名應訊，影響偵查機關偵辦刑事案件之進行，並使葉明郎之前科紀錄
    增加，自足生損害於公眾及葉明郎本人，本件事證明確，被告犯行堪以認定。
二、核被告所為，係犯刑法第二百十七條第一項之偽造署押罪。按連續犯之成立，除
    主觀上須基於一個概括之犯意外，客觀上須先後數行為，逐次實施而具連續性，
    侵害數個同性質之法益，其每一前行為與次行為，依一般社會健全觀念，在時間
    差距上，可以分開，在刑法評價上，各具獨立性，每次行為皆可獨立成罪，構成
    同一之罪名，始足當之；如數行為於同時同地或密切接近之時地實施，侵害同一
    之法益，各行為之獨立性極為薄弱，依一般社會健全觀念，在時間差距上，難以
  強行分開，在刑法評價上，以視為數個舉動之接續施行，合為包括之一行為予以
    評價，較為合理，則屬接續犯，而為包括之一罪，有最高法院八十六年台上字第
    三二九五號判例可資參照。茲本件被告為逃避刑責，先於警訊時冒名應訊並簽名
    ，嗣於檢察官偵訊時，非續予冒名並偽造署押，無法遂行其目的，被告主觀上對
    於各個舉動之認知，不過為其犯罪行為之一部分，各行為之獨立性極為薄弱，其
    前後所為之偽造署押，係以單一犯意之數個舉動接續進行，以實現一個犯罪構成
    要件，侵害同一法益，為接續犯，應僅成立一個偽造署押罪名。另按刑法第二百
    十七條第一項之「署押」，乃指於紙張或物體上簽署之姓名，或其他符號，其作
    用在示其承認所簽署之文書效力，若以捺指紋以代替簽名者，如偽造指紋亦屬偽
    造署押。本件被告偽簽「葉明郎」之姓名外，尚於其上捺指紋，揆諸前揭說明，
    捺指紋亦屬該罪所謂之「署押」。至被告於八十九年十一月二十八日，在臺灣高
    雄地方法院檢察署製作之『指紋卡』上，按捺之指印十枚，僅為在識別何人，並
    非表示本人簽名之意思，尚不生偽造署押之問題。又按刑法第二百十條之偽造私
    文書罪，以無制作權人冒用他人名義而制作私文書為其犯罪構成要件之一，又刑
    法第二百十六條、第二百十條之行使偽造私文書罪，必須提出偽造之文書，本於
    該文書內容有所主張方得成立。經查高雄縣警察局旗山分局逮捕通知最後一欄係
    「司法警察甲○○」之公印文，顯係該分局警察所制作之公文書，難認係由被告
    冒名制作，被告捺印後將之交付該分局員警，亦無提出以行使之意思，公訴人認
    被告於前開文件上偽造署押並交付之行為，有行使偽造私文書之嫌疑，容有誤會
    ，惟其既認該行為中偽造署押為其一部分，本院自無庸變更起訴法條，附此敘明
    。爰審酌被告為逃避員警查緝，冒名應訊，且偽造他人之簽名、指印，足以生損
    害於他人及破壞國家司法機關犯罪偵查正確性，所犯情節非微，惟念其犯後坦承
    犯行，態度良好等一切情狀，爰量處如主文所示之刑。又被告犯罪行為後，刑法
    第四十一條業經立法院於九十年一月四日修正為第四十一條第一項︰「犯最重本
    刑為五年以下有期徒刑之刑之罪，而受六個月以下有期徒刑或拘役之宣告，因身
    體、教育、職業、家庭之關係或其他正當事由，執行顯有困難者，得以一元以上
    三元以下折算一日，易科罰金。」，並經總統於九十年一月十日公布施行，將易
    科罰金之適用範圍擴大為最重本刑五年以下有期徒刑之罪，而易服勞役及期間、
    數罪併罰之定執行刑、緩刑及易以訓誡、易科罰金各事項，均應依新法〈最高法
    院二十四年七月民刑庭總會（二）意旨參照〉，本件被告行為後法律既有變更，
    雖其所犯之罪原在得易科罰金之適用範圍，仍應依刑法第二條第一項前段之規定
    ，併諭知易科罰金之折算標準。
四、附表所示文書，其上偽造之「葉明郎」署押、指印共計七枚，依刑法第二百十九
    條之規定，不問屬於犯人與否，均宣告沒收之。
五、公訴意旨略以：被告於臺灣高雄地方法院檢察署「暫收臨時收據」上，偽造「葉
    明郎」名之簽名後，交付予臺灣高雄地方法院檢察署以為行使，應認被告涉犯刑
    法第二百十六條、第二百十條之行使偽造私文書云云。然觀諸臺灣高雄地方法院
    署暫收臨時收據，其姓名欄上被告縱有書寫「葉明郎」，然僅具識別之意，被告
    又未於該資料卡上簽名表示係葉明郎所製作，自非刑法上所定義之文書，公訴人
    認被告此部分之行為涉犯行使偽造私文書罪，容有未洽，本應為無罪之諭知，惟
    公訴人認此部分與前開諭罪科刑部分具高低度行為之關係，爰不另為無罪之諭知
    ，特此敘明。
據上論斷，應依刑事訴訟法第二百九十九條第一項前段，刑法第二條第一項段、第二
百十七第一項、第二百十九條、修正後刑法第四十一條第一項前段，罰金罰鍰提高標
準條例第二條，判決如主文。
本案經檢察官鄧藤墩到庭執行職務。
中      華      民      國      九十      年      九    月    二十八    日
                                 臺灣高雄地方法院刑事第七庭
                                     法  官  何  秀  燕
右正本證明與原本無異。
如不服本判決，應於判決送達後十日內，向本院提出上訴狀。
                                     書記官  邱  靜  銘
中      華      民      國      九十      年      九    月    二十八    日
附錄本案判決論罪科刑之法條
中華民國刑法第二百一十七條第一項：
 (偽造盜用印章印文或署押罪)
偽造印章、印文或署押，足以生損害於公眾或他人者，處三年以下有期徒刑。
中華民國刑法第二百一十九條：
 (沒收之特例)
偽造之印章、印文或署押，不問屬於犯人與否，沒收之。
附表：
┌──┬────────┬────┬──────────┬───────┐
│編號│  時      間    │地    點│偽造署押所在之文件  │偽 造 之內 容│
├──┼────────┼────┼──────────┼───────┤
│一  │八十九年十一月二│高雄縣警│訊問（調查）筆錄    │「葉明郎」之署│
│    │十八日上午九時  │察局旗山│                    │押一枚（含指印│
│    │                │分局嶺口│                    │一枚）        │
│    │                │派出所  │                    │              │
├──┼────────┼────┼──────────┼───────┤
│二  │同右            │同右    │逮捕通知書          │「葉明郎」之署│
│    │                │        │                    │押一枚（含指印│
│    │                │        │                    │一枚）        │
├──┼────────┼────┼──────────┼───────┤
│三  │同右            │同右    │葉明郎之口卡片影本  │「葉明郎」之署│
│    │                │        │                    │押一枚（含指印│
│    │                │        │                    │一枚）        │
├──┼────────┼────┼──────────┼───────┤
│四  │八十九年十一月二│高雄地方│訊問筆錄            │「葉明郎」之署│
│    │十八日下午八時五│法院檢察│                    │押一枚        │
│    │十八分          │署偵查庭│                    │              │
└──┴────────┴────┴──────────┴───────┘


司法院資訊處製作；財團法人民間司法改革基金會備份。
